【裁判字號】    95,上訴,545
【裁判日期】    950525
【裁判案由】    偽造文書等
【裁判全文】
臺灣高等法院刑事判決                 95年度上訴字第545號
上  訴  人  臺灣士林地方法院檢察署檢察官
被      告  甲○○
選任辯護人  王盈智律師
上列上訴人因被告偽造文書等案件，不服臺灣士林地方法院93年
度易字第154號，中華民國94年12月15日第一審判決（聲請簡易
判決處刑案號：臺灣士林地方法院檢察署91年度偵字第11450號
），提起上訴，本院判決如下：
    主  文
原判決撤銷。
甲○○共同犯行使偽造私文書罪，處有期徒刑陸月，如易科罰金
以參佰元折算壹日。
陳錦輝之國民身分證上徐久賢照片壹紙及如附表所示之署押均沒
收。
    事  實
一、甲○○明知陳錦輝無購車之意，因徐久賢答應給予新台幣（
    下同）5000元，竟與徐久賢共同意圖為自己不法所有，共同
    基於行使變造國民身分證、偽造私文書之犯意聯絡，於民國
    89年6月8日，先由徐久賢利用其持有陳錦輝印章及陳錦輝之
    國民身分證之機會，在不詳地點將陳錦輝之國民身分證上陳
    錦輝之照片取下，再換貼其自己之照片1紙於該國民身分證
    上，變造陳錦輝之所有之國民身分證，足以生損害於戶政機
    關戶政資料管理之正確性及陳錦輝，徐久賢與甲○○2人又
    同至華中汽車股份有限公司（下簡稱華中公司）位在臺北市
    ○○路○段250號之承德營業所，由徐久賢持上開已換貼徐久
    賢照片之國民身分證，冒用陳錦輝名義，佯向華中公司之業
    務員莫世強以附條件買賣方式購買自小客貨車1部，並由甲
    ○○擔任連帶保證人，徐久賢復提出上開變造之國民身分證
    影本，交莫世強填寫分期付款客戶資料表而行使之，並於華
    中公司預約單之「買方簽章」欄上，偽造「陳錦輝」簽名1
    枚，表彰陳錦輝本人有意以上開條件向華中公司購買自小客
    貨車1部，致華中公司誤認陳錦輝有意購車。甲○○與徐久
    賢仍接續前揭犯意，再於89年6月23日在臺北市○○○路61
    號12樓，先後與華中公司之業務員邱盟凱辦理簽約及對保手
    續，徐久賢遂於附條件買賣契約書之「乙方」即買受人欄處
    以「陳錦輝」名義偽造簽名，並盜用其持有陳錦輝之印章於
    「乙方」欄上，而偽造「陳錦輝」簽名1枚及盜用陳錦輝印
    文1枚，約定分期付款總價715,208元，付款方式為頭期款
    59,000元，其餘656,208元則自89年8月5日起至92年6月5日
    止，每2月為一期，期付金額36,456元，在分期價款未全部
    付清前，該車仍屬華中公司所有，甲○○並於附條件買賣契
    約書之「乙方連帶保證人」欄上，以其自己名義簽名擔任連
    帶保證人。徐久賢復提出上開變造之國民身分證上開偽造之
    附條件買賣契約書持交予華中公司業務員邱盟凱核對身分而
    行使之，並接續於前開附條件買賣契約書「車主與連帶保證
    人對保簽章」欄上，偽造「陳錦輝」之簽名1枚及盜用陳錦
    輝印文1枚，表彰其確為陳錦輝本人到場簽約，華中公司不
    知有詐，遂將華中公司所有之車牌號碼6A-0255號自小客貨
    車1部交付予徐久賢，徐久賢並再於華中公司交車表「客戶
    確認」欄上，偽造「陳錦輝」之簽名1枚，表彰陳錦輝業已
    取得該車，足以生損害於華中公司及陳錦輝。徐久賢得手後
    ，僅依約支付每期分期價款36,456元計3期後，即避不見面
    ，華中公司嗣於91年3月5日於臺北縣新店市○○路528號前
    尋回車牌號碼6A-0255號之自小客貨車。
二、案經華中汽車公司訴由臺灣士林地方法院檢察署檢察官偵查
    後聲請以簡易判決處刑，原審法院改依通常程序審理。
    理  由
一、訊據被告甲○○對上開事實坦承不諱，核與證人莫世強、高
    永正、邱盟凱所證稱徐久賢冒用「陳錦輝」名義簽約用印，
    持用換貼徐久賢照片之變造「陳錦輝」國民身分證，施用詐
    術向華中公司詐得車牌號碼6A-0255號自用小客貨車1部，而
    被告擔任連帶保證人，暨華中公司於91年3月5日於臺北縣新
    店市○○路528號前尋回上開自小客貨車之情節相符，而證
    人陳錦輝亦自承曾交其所有之國民身分證、印章予徐久賢，
    但其並未購車等語，此外並有預約單、附條件買賣契約書、
    換貼徐久賢照片之偽造陳錦輝國民身分證影本1紙、臺北市
    監理處89年6月29日臺北市監理處函暨檢附之動產擔保交易
    登記證明書、支票及退票理由單、繳款記錄、分期客戶資料
    表、交車表（以上均影本）各1份，以及徐久賢之口卡照片
    在卷可稽，是被告之自白與事實相符，堪予採信，被告上開
    犯行，足堪認定，應予論罪科刑。
二、核被告所為，係犯刑法第339條第1項之詐欺取財罪，刑法第
    216條、第210條、第212條之行使偽造私文書罪、行使偽造
    特種文書罪。徐久賢在上開國民身分證換貼照片之低度行為
    ，為其行使上開國民身分證之高度行為所吸收，不另論罪。
    又徐久賢在前述預約單之「買方簽章」欄上偽造「陳錦輝」
    簽名行為、附條件買賣契約書「乙方」即買受人欄上偽造「
    陳錦輝」簽名行為及盜用陳錦輝印文行為、附條件買賣契約
    書「車主與連帶保證人對保簽章」欄上偽造「陳錦輝」之簽
    名行為及盜用陳錦輝印文行為、交車表「客戶確認」欄上偽
    造「陳錦輝」之簽名行為，均為偽造私文書之階段行為，另
    徐久賢偽造私文書後再行使，其偽造私文書之低度行為，亦
    為其行使偽造私文書之高度行為所吸收，亦均不另論罪。又
    徐久賢雖有多次偽造私文書之行為，且時間緊接，構成要件
    相同，顯係基於概括犯意為之，然其行使偽造私文書僅有1
    次，而如前述徐久賢偽造私文書後再行使，其偽造私文書行
    為不另論罪，是本件並無連續犯之適用，附此敘明。被告與
    徐久賢就上開各罪間，俱有犯意聯絡及行為分擔，應依刑法
    第28條之規定論以共同正犯。被告所犯上開行使特種文書罪
    、行使偽造私文書罪及詐欺取財罪之間，具有方法結果之牽
    連關係，依刑法第55條之規定，應從較重之行使偽造私文書
    罪處斷。原聲請簡易判決處刑書雖未論及前揭在預約單、交
    車表上之偽造私文書犯行，及行使偽造私文書、行使偽造特
    種文書之犯行，然此等部分犯行與原聲請簡易判決處刑書所
    載詐欺取財之犯行間，具有裁判上一罪關係，俱如前述，基
    於審判不可分原則，本院當應併予審理。
三、原審據以論罪科刑，固非無見，惟被告與徐久賢係於89年6
    月8日向華中公司預約車子，原審認定為89年6月3日，與事
    實不符，又原審未認定共犯徐久賢在預約單、交車表上亦有
    之偽造私文書犯行，均有未洽；又上開陳錦輝國民身分證係
    以換貼照片方式加以變造，已如前述，卷內並無證據證明上
    開國民身分證為偽造，原審認定為偽造，亦有未洽；另刑法
    第219條係規定偽造之印文，應沒收，至於盜用之印文，則
    不在沒收之列，本件陳錦輝亦自承曾交其所有印章予徐久賢
    ，可見徐久賢在前述附條件買賣契約書「乙方」即買受人欄
    上係盜用陳錦輝印文，附條件買賣契約書「車主與連帶保證
    人對保簽章」欄上亦係盜用陳錦輝印文，上開2印文自無依
    刑法第219條規定沒收之餘地，然原審竟依刑法第219條規定
    沒收上開2印文，自有未洽。公訴人上訴，指摘原審量刑過
    輕，固無理由，然原判決既有可議之處，仍屬無可維持，應
    予撤銷改判。爰審酌被告素無犯罪科刑之前科紀錄，有臺灣
    高等法院被告全國前案紀錄表1紙在卷可稽，及其犯罪動機
    、目的、手段、所取得不法利益之金額僅5000元，暨其犯罪
    後已於本院審理時坦承不諱，暨其於犯罪計畫中並非謀畫及
    主要之獲利者等一切情狀，量處如主文第2項所示之刑，以
    資懲儆。又刑法第41條業於90年1月10日公布修正，並於同
    年1月12日生效，該條第1項規定：「犯最重本刑為五年以下
    有期徒刑以下之刑之罪，而受六個月以下有期徒刑或拘役之
    宣告，因身體、教育、職業、家庭之關係或其他正當事由，
    執行顯有困難者，得以一元以上三元以下折算一日，易科罰
    金。但確因不執行所宣告之刑，難收矯正之效，或難以維持
    法秩序者，不在此限」。
    本件被告犯罪時間在刑法第41條修正前，依刑法第2條第1項
    前段規定，其易科罰金之諭知，應依照修正後之刑法第41條
    第1項規定辦理，爰併諭知其易科罰金之折算標準。
四、共犯徐久賢在如附表上偽造之「陳錦輝」簽名共4枚，為偽
    造之署押，應依刑法第219條規定，宣告沒收，又徐久賢在
    上開國民身分證上換貼之照片1紙，為其所有且係供犯罪用
    之物，依刑法第38條第1項第2款規定，宣告沒收。
據上論斷，應依刑事訴訟法第369條第1項前段、第364條、第299
條第1項前段、刑法第2條第1項前段、第28條、第216條、第210
條、第212條、第339條第1項、第55條、第41條第1項前段、第
219條、第38條第1項第2款，罰金罰鍰提高標準條例第1條前段、
第2條，判決如主文。
本案經檢察官郭啟東到庭執行職務。
中    華    民    國    95    年    5     月    25    日
                  刑事第十六庭審判長法  官  葉騰瑞
                                    法  官  莊明彰
                                    法  官  黃俊明
以上正本證明與原本無異。
如不服本判決，應於收受送達後十日內向本院提出上訴書狀，其
未敘述上訴之理由者並得於提起上訴後十日內向本院補提理由書
（均須按他造當事人之人數附繕本）。
                                    書記官  廖婷璇
中    華    民    國    95    年    5     月    25    日
附錄：本案論罪科刑法條全文
刑法第210條
偽造、變造私文書，足以生損害於公眾或他人者，處 5 年以下有
期徒刑。
刑法第212條
偽造、變造護照、旅券、免許證、特許證及關於品行、能力服務
或其他相類之證書、介紹書，足以生損害於公眾或他人者，處1
年以下有期徒刑、拘役或300元以下罰金。
刑法第216條
行使第210條至第215條之文書者，依偽造、變造文書或登載不實
事項或使登載不實事項之規定處斷。
刑法第339條第1項
意圖為自己或第三人不法之所有，以詐術使人將本人或第三人之
物交付者，處5年以下有期徒刑、拘役或科或併科1千元以下罰金
。
附表
1、預約單之「買方簽章」欄上徐久賢偽造之「陳錦輝」署押（即簽名
   ）1 枚。
2、附條件買賣契約書「乙方」即買受人欄上徐久賢偽造之「陳錦輝」
   署押（即簽名）1枚。
3、附條件買賣契約書「車主與連帶保證人對保簽章」欄上徐久賢偽造
   之「陳錦輝」之署押（即簽名）1枚。
4、交車表「客戶確認」欄上徐久賢偽造之「陳錦輝」之署押（即簽名
   ）1枚


司法院資訊處製作；財團法人民間司法改革基金會備份。
